【裁判字號】    99,訴,8
【裁判日期】    990129
【裁判案由】    偽造文書
【裁判全文】
臺灣雲林地方法院刑事判決                99年度訴字第8 號
公  訴  人  臺灣雲林地方法院檢察署檢察官
被      告  甲○○
上列被告因違反毒品危害防制條例等案件，經檢察官分別提起公
訴（98年度毒偵字第1418號、98年度毒偵緝字第61號及98年度偵
緝字第241 號），本院合併審理，嗣被告於準備程序進行中，就
被訴事實為有罪之陳述，本院依簡式審判程序審理，判決如下：
    主  文
甲○○施用第一級毒品，處有期徒刑柒月；又施用第二級毒品，
處有期徒刑伍月；又犯行使偽造私文書罪，處有期徒刑參月，如
附表所示之署押，均沒收；又施用第二級毒品，處有期徒刑伍月
。應執行有期徒刑壹年伍月，如附表所示之署押，均沒收。
    事  實
一、甲○○前因施用第一、二級毒品案件，經觀察、勒戒後，認
    無繼續施用毒品之傾向，於民國95年7 月11日執行完畢釋放
    ，並由臺灣雲林地方法院檢察署檢察官於同日以95年度毒偵
    字第187 、689 號不起訴處分書為不起訴處分確定。復因轉
    讓第一級毒品案件，經臺灣高等法院臺南分院以96年度上訴
    字第161 號判處有期徒刑1 年2 月確定（嗣經減刑為有期徒
    刑7 月），現在臺灣雲林第二監獄執行中。詎其仍不知悔改
    ，復分別基於施用第一級毒品海洛因、第二級毒品甲基安非
    他命之犯意，於(一)、98年2 月24日為警採尿之時回溯前72小
    時內某時，在雲林縣斗六市○○里○○○路28號，以將第一
    級毒品海洛因摻入香菸內，點燃後吸食其煙之方式，施用第
    一級毒品海洛因1 次。(二)、98年2 月24日為警採尿之時回溯
    前96小時內某時，在雲林縣斗六市○○里○○○路28號，以
    將第二級毒品甲基安非他命置入玻璃球內，點火燒烤後吸食
    其煙之方式，施用第二級毒品甲基安非他命1 次，施用後將
    玻璃球丟棄。嗣於98年2 月24日下午4 時45分許，為員警持
    本院搜索票，在雲林縣斗六市○○里○○○路28號執行搜索
    ，當時甲○○為在場人，因其未帶證件遂由員警帶返警察局
    查證。詎甲○○因案通緝，為掩飾其真實身分以逃避遭緝獲
    及刑責，竟基於偽造署押及行使偽造私文書之犯意，冒用其
    胞妹「林淑真」名義應訊，並於同日接受警員詢問時，在如
    附表所示之搜索扣押筆錄、警詢筆錄等文件上，多次偽造「
    林淑真」之簽名及指印（合計簽名5 枚、指印11枚），用以
    證明「林淑真」本人在接受警員詢問時已經清楚警察權利告
    知之內容，不要請辯護人到場、不用通知家屬，且其在警詢
    中供述之內容均屬實在，並確認警方採集之尿液為其親自排
    放封存，而偽造私文書，並將如附表所示之各項文件交警方
    收執，據以主張其真正，而接續行使偽造私文書，足以生損
    害於警察及檢察機關偵查案件之正確性及「林淑真」之權益
    。嗣因甲○○冒用「林淑真」名義於警局排放之尿液，送檢
    結果呈毒品嗎啡及甲基安非他命陽性反應，雲林縣警察局乃
    以「林淑真」涉犯毒品危害防制條例罪嫌移送臺灣雲林地方
    法院檢察署偵辦；該署檢察官依雲林縣警察局移送資料向本
    院聲請觀察、勒戒，由本院以98年度毒聲字第102 號裁定「
    林淑真」應送勒戒處所觀察、勒戒，嗣經「林淑真」對上開
    裁定提出抗告，始發覺「林淑真」並非98年2 月24日為警查
    獲之人，再由本院法官責請承辦員警調閱口卡片等戶籍資料
    後，始循線查悉上情。另甲○○又基於施用第二級毒品甲基
    安非他命之犯意，於98年11月6 日晚間某時，在南投縣竹山
    鎮工作處所，以將第二級毒品甲基安非他命置入玻璃球內，
    點火燒烤後吸食其煙之方式，施用第二級毒品甲基安非他命
    1 次，施用後將玻璃球丟棄，嗣於98年11月9 日甲○○因遭
    通緝而在雲林縣斗六市為警緝獲，同日並經其同意採集其尿
    液送驗，而檢出第二級毒品甲基安非他命之陽性反應，為警
    查悉。
二、案經雲林縣警察局斗六分局報告臺灣雲林地方法院檢察署檢
    察官偵查及自行簽分起訴。
    理  由
一、被告甲○○所犯係死刑、無期徒刑、最輕本刑為3 年以上有
    期徒刑以外之罪，其於準備程式就前揭被訴事實為有罪之陳
    述，經告知簡式審判程式之旨，並聽取其與公訴人之意見後
    ，本院合議庭認無不得或不宜改依簡式審判程式進行之處，
    爰依刑事訴訟法第273 條之1 第1 項、第284 條之1 ，裁定
    由受命法官獨任進行簡式審判程式。
二、上揭犯罪事實，業據被告甲○○於偵、審中坦承不諱，其施
    用第一、二級毒品犯行部分，有被告分別於98年2 月24日及
    同年11月9 日經採集其尿液送驗，結果分別呈嗎啡、甲基安
    非他命及甲基安非他命陽性反應，此分別有臺灣檢驗科技股
    份有限公司98年3 月11日濫用藥物尿液檢驗報告、雲林縣警
    察局查獲毒品嫌犯尿液送檢真實姓名對照表影本各1 紙及臺
    灣檢驗科技股份有限公司98年11月18日濫用藥物尿液檢驗報
    告1 紙、雲林縣警察局毒品犯罪嫌疑人尿液採驗作業管制紀
    錄影本1 紙（詳雲林縣警察局刑案偵查影印卷第16頁、第17
    頁、第18頁及雲林縣警察局斗六分局刑案偵查卷所附資料）
    附卷可稽，足以佐證被告有施用海洛因1 次及甲基安非他命
    2 次之事實；而其行使偽造私文書部分，有本院法官向雲林
    縣警察局廖炎生小隊長查證結果，廖炎生小隊長提出林淑真
    及被告之個人戶籍及相片影像資料後，表示98年2 月24日當
    天查獲之女子並非林淑真，而係被告；此外，復有被告偽造
    林淑真簽名、捺指印於其上之雲林縣警察局98年2 月24日搜
    索扣押筆錄、雲林縣警察局98年2 月24日警詢筆錄及雲林縣
    警察局刑案現場照片2 頁等在卷可稽，足證被告上揭自白核
    與事實相符，均足堪採信。又按施用毒品案件而曾觀察、勒
    戒或強制戒治執行完畢釋放後，5 年以內再犯毒品危害防制
    條例第10條之施用毒品罪行者，即應依法追訴，此觀毒品危
    害防制條例第23條第2 項規定甚明。經查被告前有如事實欄
    所述之施用毒品犯行，有臺灣高等法院被告前案紀錄表在卷
    可憑，是被告係於受觀察、勒戒執行完畢釋放後，5 年內再
    犯本件3 次毒品危害防制條例第10條第1 項、第2 項之罪，
    自應依法追訴、處罰。從而，本案事證明確，被告有施用第
    一級毒品海洛因1 次、第二級毒品甲基安非他命2 次及接續
    行使偽造私文書之犯行，均堪以認定，應依法論科。
三、核被告上揭分別施用海洛因、甲基安非他命所為，係犯毒品
    危害防制條例第10條第1 項、第2 項之施用第一級、第二級
    毒品罪，其施用第一級、第二級毒品前（因查獲時未扣有毒
    品在案，故無從認定被告施用毒品後，另有持有毒品之行為
    ）所持有該毒品之低度行為，為施用之高度行為所吸收，均
    不另論罪。再被告所犯上開施用第一級毒品罪1 次、第二級
    毒品罪2 次及後述之行使偽造私文書罪，其所犯4 罪間，犯
    意各別，行為互殊，應予分論併罰。另按刑法第217 條第1
    項所稱之「偽造署押」，係指行為人冒用本人名義在文件上
    簽名或為民法第3 條第3 項所稱指印之類似簽名之行為者而
    言。故倘行為人係以簽名或捺指印之意，於文件上簽名或捺
    指印，且該簽名或捺指印僅在於表示簽名者個人身分，以作
    為人格同一性之證明，除此之外，再無任何其他用意者，即
    係刑法上所稱之「署押」，若於作為人格同一性之證明之外
    ，尚有其他法律上之用意（例如表示收受某物之用意而成為
    收據之性質）者，即應該當刑法上之「私文書」（最高法院
    85年度臺非字第146 號判決意旨同此）。經查，被告在前開
    警詢筆錄上偽造「林淑真」之署名及指印，目的在表示「林
    淑真」本人在接受警察詢問時已經清楚警察權利告知之內容
    ，不要請辯護人到場、不用通知家屬，且其在警詢中供述之
    內容均屬實在，並確認警方採集之尿液為其親自排放封存，
    此觀該警詢筆錄內容可明，參照前述判決要旨，被告此舉屬
    偽造私文書之行為，而被告在完成前揭偽造之私文書後，持
    以交付承辦員警而行使，係犯刑法第216 條、第210 條之行
    使偽造私文書罪。其多次偽造「林淑真」署押（含簽名、指
    印）之行為，均犯罪時間密接，係為實現同一犯罪目的而侵
    害相同法益，屬接續犯，應評價為一行為，且係偽造私文書
    之部分行為，而偽造私文書之低度行為復應為行使之高度行
    為所收吸，均不另論罪，其多次行使偽造私文書，犯罪時間
    密接，且均在實現同一犯罪目的而侵害相同法益，為接續犯
    ，僅論以行使偽造私文書一罪。爰審酌被告前有施用及轉讓
    毒品前科，竟仍不知改悔，陷於毒癮而難以自拔，危害國民
    健康，另為逃避查緝，竟冒名應訊，對於警察及檢察機關偵
    查案件之正確性及被冒名之林淑真權益所生之損害非輕及其
    犯罪之動機、手段、於本件犯罪後，尚能坦承犯行，態度良
    好等情，各量處如主文所示之刑，並定其應執行刑，如主文
    所示，另因其施用第一級毒品罪已處以有期徒刑7 月，已逾
    6 月有期徒刑，依法不得易科罰金而不諭知易科罰金之標準
    。
四、又如附表所示偽造「林淑真」之簽名5 枚及指印11枚，均為
    偽造之署押，依刑法第219 條規定，均於被告行使偽造私文
    書罪名主文項下，併予宣告沒收，且依刑法第51條第10款之
    規定，與被告所定應執行之有期徒刑，併執行之。此外，被
    告2 次用以吸食第二級毒品甲基安非他命之玻璃球，均係被
    告向朋友所借，非其所有，業據其於本院準備程序中供述甚
    明，復非違禁物，且未扣案，依法不得為沒收之宣告，附此
    敘明。
據上論斷，依刑事訴訟法第273 條之1 第1 項、第299 條第1 項
前段，毒品危害防制條例第10條第1 項、第2 項，刑法第216 條
、第210 條、第11條前段、第51條第5 款、第219 條，判決如主
文。
本案經檢察官陳詠薇到庭執行職務。
中    華    民    國    99    年    1     月    29    日
                  刑事第三庭  法  官  張文俊
以上正本證明與原本無異。
如不服本判決，應於收受送達後10日內，向本院提出上訴書狀，
並應敘述具體理由；其未敘述上訴理由者，應於上訴期間屆滿後
20日內，向本院補提理由書（均須按他造當事人之人數附繕本）
，「切勿逕送上級法院」。
                              書記官  金雅芳
中    華    民    國    99    年    1     月    29    日
附錄本案論罪科刑法條全文
毒品危害防制條例第10條
施用第一級毒品者，處6 月以上5 年以下有期徒刑。
施用第二級毒品者，處3 年以下有期徒刑。
刑法第210條
偽造、變造私文書，足以生損害於公眾或他人者，處5 年以下有
期徒刑。
刑法第216條
行使第210條至第215條之文書者，依偽造、變造文書或登載不實
事項或使登載不實事項之規定處斷。
附表：
   ┌──┬───────────────────┬────────┐
   │編號│雲林縣警察局刑案偵查卷宗移送之文件資料│被告偽造署押行為│
   ├──┼───────────────────┼────────┤
   │ 01 │雲林縣警察局98年2月24日搜索、扣押筆錄 │指印1 枚及簽名1 │
   │    │(註：本案卷宗內附影本資料，筆錄正本在 │枚              │
   │    │本署98年度毒偵字第463號被告陳柏宏卷內)│                │
   ├──┼───────────────────┼────────┤
   │ 02 │雲林縣警察局98年2月24日警詢筆錄       │指印8 枚及簽名2 │
   │    │                                      │枚              │
   ├──┼───────────────────┼────────┤
   │ 03 │雲林縣警察局刑案現場照片2頁           │指印2 枚及署名2 │
   │    │                                      │枚              │
   └──┴───────────────────┴────────┘

司法院資訊處製作；財團法人民間司法改革基金會備份。
